臺灣基隆地方法院民事判決　　　　　　　95年度重訴字第41號
原　　　告　丙○○○暨連天和.
　　　　　　丁○○即連天和之.
　　　　　　乙○○即連天和之.
　　　　　　己○○即連天和之.
　　　　　　戊○○即連天和之.
　　　　　　庚○○即連天和之.
上列六人共同
訴訟代理人　姜智逸律師
複代理人　　辛○○　　住台北市大安區○○○路○段79號10樓
被　　　告　癸○○　　住基隆市.
　　　　　　　　　　　身分證統.
　　　　　　壬○○○○○○○○.
　　　　　　　　　　　住基隆市.
　　　　　　　　　　　身分證統.
上列二人共同
訴訟代理人　甲○○律師
上列當事人間損害賠償事件，經本院刑事庭移送前來（95年度交
重附民字第1號），本院於96年6月7日言詞辯論終結，判決如下
：
    主  文
被告應連帶給付原告丙○○○新台幣壹佰捌拾壹萬零肆佰參拾貳
元，及自民國九十五年一月十日起至清償日止，按年息百分之五
計算之利息。
被告應連帶給付原告丙○○○、丁○○、己○○、乙○○、戊○○、庚○○新台幣柒拾玖萬陸仟肆佰肆拾肆元，及自民國九十五
年一月十日起至清償日止，按年息百分之五計算之利息。
原告其餘之訴駁回。
訴訟費用由被告連帶負擔三分之一，餘由原告負擔。
本判決第一項、第二項於原告分別以新台幣陸拾萬元、新台幣貳
拾陸萬伍仟元為被告供擔保後，得假執行；但被告如於假執行程
序實施前，分別以新台幣壹佰捌拾壹萬零肆佰參拾貳元、柒拾玖
萬陸仟肆佰肆拾肆元為原告預供擔保，得免為假執行。
原告其餘假執行之聲請駁回。
    事實及理由
壹、程序方面
一、被告經合法通知，未於言詞辯論期日到場，且被告所委任之
    訴訟代理人雖再次臨時於言詞辯論終結日當日早上，以書狀
    表示其需至醫院看病請求代為請假乙情，惟本次庭期除本院
    已於96年4月12日開庭時，當庭告知兩造將於下次庭期辯論
    終結，請被告訴訟代理人應在96年4月27日前提出完整答辯
    狀到院，並將繕本送達給對造收受，而被告訟訴代理人仍未
    提出上開諭知之答辯狀外，且經本院當庭詢問原告訴訟代理
    人之意見，其亦表示至今未收到被告訴訟代理人所送達之答
    辯狀，被告訴訟代理人之前也有一次是臨時以電話通知其身
    體不適，本次被告訴訟代理人以此理由請假並無正當理由等
    語。本院審酌被告訴訟代理人既經本院早在96年4月12日當
    庭諭知下次結辯及應提出完整答辯狀時日，卻遲未提出，有
    延滯訴訟之虞，且一再臨時以電話聯絡或於開庭當日具狀表
    示需至醫院就醫，但均未提出任何證明，迄今亦未補具任何
    書狀為被告辯護，難認有正當理由，核無民事訴訟法第386
    條所列各款情形，爰依原告之聲請，由其一造辯論而為判決
    。
二、按訴狀送達後，原告不得將原訴變更或追加他訴，但擴張或
    縮減應受判決事項之聲明者，不在此限，民事訴訟法第255
    條第1項第3款定有明文。本件原告提起附帶民事訴訟時原請
    求被告應連帶給付原告連天和（嗣於訴訟繫屬中死亡，業經
    承受訴訟，如後述）新台幣（下同）3,802,652元，連帶給
    付原告丙○○○3,394,560元，及法定遲延利息；嗣依續擴
    張及減縮訴之聲明為被告應連帶給付原告連天和4,723,943
    元、3,223,943元，連帶給付原告丙○○○4,578,238元，及
    法定遲延利息。揆諸前揭說明，核屬擴張及減縮應受判決事
    項之聲明，於法並無不合，應予准許。
三、復按當事人死亡者，訴訟程序在有繼承人、遺產管理人或其
    他依法令應續行訴訟之人承受其訴訟以前當然停止，民事訴
    訟法第168條定有明文。查原告連天和於本件訴訟繫屬中即
    96年3月5日死亡，其後並經其子女丁○○、己○○、乙○○
    、戊○○、庚○○及其配偶丙○○○等繼承人依民事訴訟法
    第175條規定聲明承受訴訟在案，有原告提出之死亡證明書
    、繼承系統表及戶籍謄本等為證，則原告丙○○○、丁○○
    、己○○、乙○○、戊○○、庚○○均為連天和之承受訴訟
    人，是其等依繼承及侵權行為之法律關係，請求被告將應給
    付連天和之殯葬費及精神慰撫金3,223,943元予原告等人，
    核無不合，應予准許。
貳、實體方面
甲、原告方面：
一、聲明：被告應連帶給付原告丙○○○、丁○○、己○○、乙○○、戊○○、庚○○3,223,943元，連帶給付原告丙○○○4,578,238元，暨均自起訴狀繕本送達翌日起至清償日按
    年息百分之五計算之利息；並願供擔保請准宣告假執行。
二、陳述：
  (一)原告起訴主張被告癸○○係位於基隆市○○路3巷1號「隆益
    豆餡店」之員工，於民國（下同）94年9月13日17時許，駕
    駛「隆益豆餡店」老闆鄭朝全所有之車牌號碼T6-1105號自
    用小客貨車運送月餅原料，沿102號縣道由基隆市往臺北縣
    瑞芳鎮方向行駛，於同日17時18分許行經上開102號縣道8.9
    公里處時，本應注意汽車在雙向二車道行駛時，應在遵行車
    道內行駛，且汽車行駛時，駕駛人應注意車前狀況，並隨時
    採取必要之安全措施，而依當時天候為晴天，日間有自然光
    線，該處路面乾燥無缺陷、道路無障礙及視距良好等情觀之
    ，並無不能注意之情事，竟疏未注意車前狀況，而與原告連
    天和、丙○○○之子連午堯所騎乘之車牌號碼AD6-579號重
    型機車發生碰撞，致原告連天和、丙○○○之子連午堯受有
    顱內出血之傷害，經送醫後不治死亡。
  (二)依民法第184條第1項、第192條第1項、第2項、第194條、第
    188 條第1項前段請求被告連帶賠償下列損害：
    1.原告丙○○○部分：
    扶養費：本件車禍肇事發生時，原告丙○○○由被害人連
      午堯單獨撫養，又連午堯死亡時，丙○○○尚存餘命21.7
      8年 (以年滿65歲計算)，依內政部頒布94年最低生活費標
      準台灣地區人民每人每月8,770元計算，再依霍夫曼計算
      法扣除中間利息，可得知原告丙○○○得請求被告連帶給
      付之撫養費計l,578,238元。
    慰撫金：本件車禍肇事後，被告癸○○從未前往害人家中
      探視，除自始否認犯行，更對被害人家屬態度惡劣，被害
      人父親連天和更因過於悲傷而死亡，是被告應賠償原告丙○○○精神賠償300萬元。
    總計：4,578,238元
    2.原告丙○○○、丁○○、己○○、乙○○、戊○○、庚○○即連天和之承受訴訟人部分：
    殯葬費：本件被害人連午堯之殯葬費用合計495,555元係
      由連天和所支付。
    慰撫金：連天和生前晚年喪子，白髮人送黑髮人，原本和
      樂家庭面臨破碎；且被告癸○○從未前往害人家中探視，
      除自始否認犯行，更對被害人家屬態度惡劣，是被告應賠
      償其精神賠償4,228,388元。
    總計：扣除連天和已領得強制汽車責任險之死亡給付保險
      金150萬元後，尚得請求被告連帶給付3,223,943元。
乙、被告方面：
一、答辯聲明：原告之訴及假執行之聲請均駁回；並願供擔保請
    准宣告免為假執行。
二、答辯陳述：被告訴訟代理人僅於言詞辯論期日時，以言詞表
    示被告並無過失，且原告亦與有過失等語。
丙、得心證之理由：
一、本件原告主張被告癸○○於94年9月13日17時許，駕駛其老
    闆即被告壬○○○○○○○○所有之車牌號碼T6-1105號自
    用小客貨車運送月餅原料，沿102號縣道由基隆市往臺北縣
    瑞芳鎮方向行駛，於同日17時18分許行經上開102號縣道8.9
    公里處時，本應注意汽車在雙向二車道行駛時，應在遵行車
    道內行駛，且汽車行駛時，駕駛人應注意車前狀況，並隨時
    採取必要之安全措施，而依當時天候為晴天，日間有自然光
    線，該處路面乾燥無缺陷、道路無障礙及視距良好等情觀之
    ，並無不能注意之情事，竟疏未注意車前狀況，而與連天和
    、丙○○○之子連午堯所騎乘之車牌號碼AD6-579號重型機
    車發生碰撞，致連天和、丙○○○之子連午堯受有顱內出血
    之傷害，經送醫後不治死亡，被告癸○○並分別經本院以94
    年度交訴字第35號依業務過失致死判處有期徒刑五月，如易
    科罰金以參佰元折算壹日、經台灣高等法院以95年度交上訴
    字第118號依業務過失致死判處有期徒刑六月，如易科罰金
    以銀元參佰元即新台幣玖佰元折算壹日等情，業經本院核閱
    上開刑事判決屬實，堪信原告上開主張為真實。
二、按因故意或過失，不法侵害他人之權利者，負損害賠償責任
    ；又不法侵害他人致死者，對於支出醫療及增加生活上需要
    之費用或殯葬費之人，亦應負損害賠償責任；被害人對於第
    三人負有法定扶養扶養義務者，加害人對於該第三人亦應負
    損害賠償責任；不法侵害他人致死者，被害人之父母、子女
    及配偶，雖非財產上之損害，亦得請求賠償相當之金額，民
    法第184條第1項前段、第192條第1項、第2項、第194條分別
    定有明文。又受僱人因執行職務，不法侵害他人之權利者，
    由僱用人與行為人連帶負損害賠償責任，民法第188條亦定
    有明文。本件被告癸○○為被告壬○○○○○○○○之受僱
    人，案發當時被告癸○○係駕駛「隆益豆餡店」所有之車牌
    號碼T6-1105號自用小客貨車運送月餅原料，係屬執行職務
    行為，故被告癸○○因執行職務，過失駕車撞擊被害人連午
    堯致死，其僱用人壬○○○○○○○○自應對原告所受損害
    與被告癸○○負連帶賠償之責。是原告依上開規定，請求被
    告癸○○、壬○○○○○○○○對其等所受損害負連帶賠償
    之責，洵屬有據，爰就原告各項請求金額是否允當，分別論
    述如下：
  (一)連天和之承受訴訟人即原告丙○○○、丁○○、己○○、乙○○、戊○○、庚○○等人請求被告連帶給付部分：連天和
    於本件訴訟進行中不幸於96年3月5日去世，原告丙○○○、
    丁○○、己○○、乙○○、戊○○、庚○○為其配偶及子女
    ，有原告提出之繼承系統表暨戶籍謄本在卷可稽，彼等繼承
    此項債權為公同共有，係不可分之債權關係。
    1.殯葬費用495,555元部分：
      按不法侵害他人致死者，對於支出醫療及增加生活上需要
      之費用或殯葬費之人，亦應負損害賠償責任，民法第192
      條第1項定有明文。又殯葬費為收殮及埋葬費用，其賠償
      範圍應以實際支出之費用，並斟酌被害人當地之習俗、被
      害人之身分、地位及生前經濟狀況決定之（最高法院92年
      台上第1427號判決意旨參照）。本件原告所請求之殯葬費
      用合計495,555元，業據原告提出太平間費用收據、殯儀
      館費用收據、法會費用收據、告別式費用收據、櫃子、金
      紙費用收據、往生錢費用收據等為證，核屬相符，被告對
      此亦未爭執，應予准許。
    2.慰撫金4,228,388元部分:
    不法侵害他人身體、健康或不法侵害其他人格法益，而情
      節重大者，被害人雖非財產上損害，亦得賠償相當金額；
      前項請求權，不得讓與繼承，但以金額賠償之請求權已起
      訴者不在此限，民法第195條第1、2項定有明文。又不法
      侵害他人致死者，被害人之父、母、子女及配偶，雖非財
      產上之損害，亦得請求賠償相當之金額，民法第194條定
      有明文。而民法第195條第2項之規定，於同法第194條規
      定之非財產上損害賠償請求權，亦有其適用（最高法院84
      年台上2934號判例意旨參照）。查原告連天和於本件訴訟
      進行中不幸於96年3月5日去世，原告丙○○○、丁○○、
      己○○、乙○○、戊○○、庚○○為其配偶及子女，已如
      前述，則原告連天和對於其子連午堯之死亡所提出之非財
      產上之損害賠償請求權，揆諸前揭說明，自得由原告丙○○○、丁○○、己○○、乙○○、戊○○、庚○○等人繼
      承之。本院審酌連天和晚年喪子，身心受有痛苦，更因民
      、刑事訴訟奔波勞累，衡量雙方之身分、地位、經濟狀況
      等情，認被告對原告連天和之慰撫金以200萬元為適當。
    3.惟原告連天和已於94年10月11日領取強制汽車責任保險之
      保險給付150萬元，有原告提出之領款收據在卷可稽，依
      強制汽車責任保險法第32條規定，保險人依本法規定所為
      之保險給付，視為被保險人損害賠償金額之一部分，被保
      險人受賠償請求時，得扣除之。是依法應將該部分扣除。
    4.綜上，合計請求金額為995,555元。
  (二)原告丙○○○請求被告連帶給付部分：
    1.扶養費用1,578,238元部分:
      按被害人對於第三人負有法定扶養義務者，加害人對於該
      第三人亦應負損害賠償責任；負扶養義務者有數人而其親
      等同一時，應各依其經濟能力，分擔義務，民法第192 條
      第2項、第1115條第3項定有明文。按扶養義務者有數人而
      其親等同一時，應各依其經濟能力，分擔義務，因此法定
      扶養義務人有數人時，除無經濟能力者外，自應分擔扶養
      費（最高法院95年台上第758號判決意旨參照）。本件原
      告丙○○○主張被害人連午堯死亡時，其尚存餘命21.78
      年（以年滿65歲計算），依內政部頒佈94年最低生活費標
      準台灣地區人民每人每月8,770元計算，再依霍夫曼計算
      法扣除中間利息，原告丙○○○得請求被告連帶給付之撫
      養費計1,578,238元【105,240×14.0000000+105,240×
      0.78×（15.0000000000.0000000）】=1,578,238元，既
      為被告所不爭執，尚屬有據；惟原告丙○○○育有六位子
      女即原告丁○○、己○○、戊○○、庚○○、乙○○及被
      害人連午堯，其主張在本件車禍肇事發生前皆由被害人連
      午堯單獨撫養，其餘子女之經濟能力皆不如連午堯，且連
      午堯尚未結婚並無其他家累等詞，均未見其提出具體事證
      以實其說，難認原告其餘子女無經濟能力可不負擔扶養義
      務。是原告丙○○○之法定扶養義務人既有6位，當各依
      其經濟能力分擔扶養義務，故被害人連午堯之扶養義務應
      為263,040元（1,578,238÷6＝263,039.66，元以下四捨
      五入）。
    2.慰撫金300萬元部分:
      按不法侵害他人身體、健康或不法侵害其他人格法益，而
      情節重大者，被害人雖非財產上損害，亦得賠償相當金額
      ，民法第194條定有明文。精神慰撫金之多寡，應斟酌雙
      方之身分、地位、資力與加害之程度及其他各種情形核定
      相當之數額; 其金額是否相當，自應依實際加害情形與被
      害人所受之痛苦及雙方之身分、地位、經濟狀況等關係決
      定之（最高法院96年台上第513號判例參照）。本院審酌
      原告丙○○○晚年喪子，身心受有痛苦，更因民、刑事訴
      訟奔波勞累，衡量雙方之身分、地位、經濟狀況等情，認
      被告對原告丙○○○之慰撫金以200萬元為適當。
    3.綜上，合計請求金額為2,263,040元。
三、又損害之發生或擴大，被害人與有過失者，法院得減輕賠償
    金額或免除之，民法第217條第1項定有明文。惟法院於裁量
    賠償金額減至何程度或為完全免除時，應斟酌雙方原因力之
    強弱與過失之輕重決定之（最高法院96年台上第90號判決意
    旨參照）。此項規定之目的在謀求加害人與被害人間之公平
    ，倘受害人於事故之發生亦有過失時，由加害人負全部賠償
    責任，未免失諸過酷，是以賦與法院得不待當事人之主張，
    減輕其賠償金額或免除之職權。換言之，基於過失相抵之責
    任減輕或免除，非僅為抗辯之一種，亦可使請求權全部或一
    部為之消滅，故裁判上得以職權斟酌之（最高法院85年度台
    上字第1756號判例參照）。查本件車禍，被害人連午堯亦有
    疏於注意其所騎乘之機車係屬慢車，在未劃分快慢車道之道
    路行駛時，應靠右行駛而未靠右，猶接近其車行方向之行車
    分向線行駛，致與被告癸○○所駕駛之小客貨車發生撞擊之
    事實，亦經本院94年度交訴字第35號刑事判決、臺灣高等法
    院95年交上訴第118號刑事判決所認定，是本件損害之發生
    ，被害人連午堯亦與有過失，且與本件車禍事故之發生具有
    相當因果關係，被害人連午堯既與有過失，原告等自應繼受
    之。本院審酌被害人與加害人之過失情節，被告癸○○所違
    反者係貿然跨越行車分向線，而被害人連午堯所違反者係慢
    車在未劃分快慢車道之道路行駛時未靠右，被告癸○○之過
    失情節顯然較重，應負百分之八十責任，始為公允。是原告
    等人應承受被害人連午堯應負之百分之二十責任，應減輕被
    告應賠償金額之百分之二十，則原告丙○○○、丁○○、己○○、乙○○、戊○○、庚○○得請求被告連帶給付之金額
    為796,444元（995,555×0.8＝796,444），原告丙○○○得
    請求被告連帶給付之金額為1,810,432元（2,263,040×0.8
    ＝1,810,432）。
四、從而，原告丙○○○及連天和之承受訴訟人丙○○○、丁○○、己○○、乙○○、戊○○、庚○○，依侵權行為之法律
    關係，請求被告連帶給付1,810,432元、796,444元，及均自
    附帶民事起訴狀繕本送達翌日即95年1月10日起至清償日止
    ，按年息百分之五計算之利息，為有理由，應予准許；逾此
    數額之請求，尚屬乏據，應予駁回。
五、本判決原告勝訴部分，兩造均陳明願供擔保請准宣告假執行
    及免為假執行，爰分別酌定相當擔保金額准許之；至原告敗
    訴部分，其假執行聲請已失所附麗，應予駁回。
六、據上論結：本件原告之訴為一部有理由，一部無理由，依民
    事訴訟法第385條第1項前段、第79條、第85條第2項、第390
    條第2項、第392條，判決如主文。
中　　華　　民　　國　　96　　年　　6 　　月　　23　　日
　　              民事庭法　官　林玉珮
以上正本係照原本作成。
對於本件判決如有不服，應於收受送達後20日內向本院提出上訴
書狀，敘述上訴之理由，上訴於臺灣高等法院，並按他造當事人
之人數附具繕本。
中　　華　　民　　國　　96　　年　　6 　　月　　23　　日
                        書記官　洪福基
